【裁判字號】    88,訴,1539
【裁判日期】    890512
【裁判案由】    損害賠償
【裁判全文】
臺灣桃園地方法院民事判決  八十八年訴字第一五三九號
    原      告  乙○○
    特別代理人  甲○○
    被      告  丙○○
                              .
    訴訟代理人  蕭顯忠律師  設台北市○○○路○段一一二號五樓之一一號
右當事人間請求損害賠償事件，由刑事庭移送前來，本院判決如左：
    主    文
被告應給付原告新台幣捌拾貳萬伍仟佰玖拾陸元，及自民國八十七年七月二十一日
起清償日止，按年息百分之五計算之利息。
原告其餘之訴駁回。
訴訟費用由被告負擔百分之十八；餘由原告負擔。
本判決原告勝訴部分於原告以新台幣貳拾伍萬元供擔保後，得假執行。但被告如於假
執行程序實施前，以新臺幣捌拾貳萬伍仟佰玖拾陸元為原告預供擔保後，得免為假
執行。
原告其餘假執行之聲請駁回。
    事    實
甲、原告方面：
  一、聲明：被告應給付原告新台幣（下同）伍佰貳拾捌萬伍仟陸佰元，及自民國八
      十七年十月二十二日起至清償日止，按年自百分之五計算之利息。並願供擔保
      請准為假執行之宣告。
  二、陳述：
    （一）被告丙○○於八十七年十月二十二日上午七時十五分許，駕駛車號Ｑ六－
          八二○五號自小客車，沿觀音鄉○○路由大園往觀音方向行駛，行經觀音
          工業區○○路○段與工業八路閃光黃燈交岔路口時，原應注意車前狀況，
          並隨時採取必要之安全措施及車輛行經交岔路口應減速慢行，作隨時停車
          之準備，而依當時情形並無不能注意之情事，竟疏未注意車前狀況及未減
          速，而以七十公里之速度行駛，適有原告騎腳踏車同向在前，亦疏未注意
          行近閃光黃燈交岔路口時，應注意左右來車，始可小心通過，即貿然左轉
          工業八路，被告丙○○見狀閃避于及，致撞擊乙○○倒地而受有頭部腦部
          外傷、腦室內出血、急性水腦、第六、七頸椎骨折併脊髓損傷、脛骨開放
          性骨折、全殘等之重傷害，原告至今仍昏迷不醒，刑事部分經本院以八十
          八年度交易字第二三七號刑事判決判處被告有期徒刑柒月，並經臺灣高等
          法院以八十八年度交上易字第九三號刑事判決駁回被告之上訴而確定在案
          。
    （二）原告自八十七年十月二十二日受傷後，至今仍昏迷不醒，支付醫藥費用共
          計伍仟陸佰元。
    （三）原告於本車禍發生前，任職於某染整公司，月薪三萬元，有扣繳憑單及薪
          資條影本各一份為證，而公司前與原告協議雇用原告至九十年底，故自侵
          權行為時至九十年底，尚有三十八月，因此原告得請求喪失勞動能力損失
          共計一百十四萬元。
    （四）增加生活上需要部分：因原告受傷程度嚴重，日後之醫療復健及看護等費
          用，勢必增加原告生活上之負擔，據現已確定之部分為三萬元，若亦算至
          九十年底，則共計得請求一百十四萬元。
    （五）精神慰撫金部分：原告因此傷害，全身癱瘓或永久不醒人世，精神創傷無
          可言諭，故請求精神慰撫金三百萬元。
    （六）右述各項損害，均係被告不法侵害所生之結果，被告對於原告自應負賠償
          責任。
  三、證據：提出診斷證明書一份、長庚紀念醫院醫療費用收據五張、祥安醫院住院
      繳費通知單影本一紙八十七年度各類所得扣繳暨免扣繳憑單影本一紙、東欣實
      業股份有限公司薪資條影本一張為證。
乙、被告方面：
  一、聲明：駁回原告之訴及假執行之聲請；如受不利之判決，請准予提供擔保免為
      假執行。
  二、陳述：
  （一）因原告無訴訟能力，經鈞院於八十八年十二月二十四日裁定指定甲○○為其
        特別代理人，甲○○自此取得代原告為訴訟之權利，惟本案於刑事庭提出附
        帶民事訴訟時，原告即已昏迷不醒，他人以原告名義提起之附帶民事訴訟，
        僅形式上為原告所提，事實上就原告而言，如同未起訴，其起訴不合法，而
        甲○○事後取得之特別代理人身份，並不能將原不合法之起訴變為合法，亦
        即不能以此補正不合法之起訴。
  （二）原告年齡已達七十餘歲，逾退休年齡，其請求喪失勞動能力三十八月，未見
        證明，其主張月薪三萬元，與扣繳憑單金額不符，亦未扣除中間利息。
  （三）對原告請求增加生活上需要部分，所提支出看護費收據影本之真正及數額不
        爭執，但原告只可請求至九十年。
  （四）原告請求精神慰撫金三百萬元，惟於本件事故之發生，原告與有過失，業經
        刑事庭一、二審為相同之認定，請依民法第二百十七條之規定就本項及其他
        各項金額減輕賠償金額。
  （五）對醫院醫療費用之收據之真正並不爭執。
  三、證據：提出臺灣高等法院八十八年度交上易字第四九三號刑事判決影本一份為
      證。
丙、本院依職權調閱本院八十八年度交易字第二三七號過失傷害刑事案卷全部。
    理    由
甲、程序方面：
    原告於提起本件附帶民事訴訟時，雖因其昏迷不醒，而無訴訟能力，惟本院已依
    聲請於八十八年十二月二十四日裁定指定甲○○為本件原告之特別代理人，故該
    訴訟上之瑕疵，已因本院指定甲○○為提起損害賠償之訴時之特別代理人而予補
    正，故原告所提本件損害賠償之訴，自始即為適法，合先明。
乙、實體方面：
一、本件原告起訴主張：被告丙○○於八十七年十月二十二日上午七時十五分許，駕
    駛車號Ｑ六－八二○五號自小客車，沿觀音鄉○○路由大園往觀音方向行駛，行
    經觀音工業區○○路○段與工業八路閃光黃燈交岔路口時，原應注意車前狀況，
    並隨時採取必要之安全措施及車輛行經交岔路口應減速慢行，作隨時停車之準備
    ，而依當時情形並無不能注意之情事，竟疏未注意車前狀況及未減速，而以七十
    公里之速度行駛，適有原告騎腳踏車同向在前，亦疏未注意行近閃光黃燈交岔路
    口時，應注意左右來車，始可小心通過，即貿然左轉工業八路，被告丙○○見狀
    閃避不及，致撞擊乙○○倒地而受有頭部腦部外傷、腦室內出血、急性水腦、第
    六、七頸椎骨折併脊髓損傷、脛骨開放性骨折、全殘等之重傷害，原告至今仍昏
    迷不醒，呈植物人狀態，核與本院依職權調閱附於偵查卷內之本件車禍之現場草
    圖、警訊筆錄、車禍時車輛受損之照片九張等相符，被告駕駛自用小客車行經肇
    事地點時，自應注意車前狀況，並隨時採取必要之安全措施，而依當時情形，並
    無不能注意之情事，竟疏未注意，致肇車禍，顯有過失，而原告受傷與被告之過
    失間，並有相當因果關係。被告因本件過失傷害案件，刑事部分經本院以八十八
    年度交易字第二三七號刑事判決判處被告有期徒刑柒月，並經臺灣高等法院以八
    十八年度交上易字第九三號刑事判決駁回被告之上訴而確定在案之事實，業據其
    提出診斷書、本院八十八年度交易字第二三七號、臺灣高等法院八十八年度交上
    易字九三號刑事判決書為證，被告對發生車禍及致原告受傷之事實亦不爭執，堪
    信原告主張之事實為真實。惟查，肇事地點為一設有閃光號誌之交岔路口，而原
    告騎乘腳踏車行經肇事地點時，於左轉彎之際亦未注意左右來車，始可小心通過
    ，亦有過失，有前開刑事判決可稽，本院斟酌以上各情，認本件行車事故之發生
    ，原告應負百分之六十之過失責任，而被告應負百分之四十過失責任。
二、按行車速度依標誌之規定，又汽車行駛時，駕駛人應注意車前狀況，並隨時採取
    必要之安全措施，道路交通安全規則第九十三條第一項及第九十四條第三項分別
    定有明文。又按因故意或過失不法侵害他人之權利者，負損害賠償責任；不法侵
    害他人之身體或健康者，對於被害人因此喪失或減少勞動能力或增加生活上之需
    要時，應負損害賠償責任；不法侵害他人之身體、健康、名譽或自由者，被害人
    雖非財產上之損害，亦得請求賠償相當之金額，民法第一百八十四條第一項前段
    、第一百九十三條第一項、第一百九十五條第一項亦定有明文。又按因侵權行為
    所發生損害賠償之債，固須損害之發生與侵權行為間有相當因果關係始能成立，
    惟所謂相當因果關係，係以行為人之行為所造成之客觀存在事實，為觀察之基礎
    ，並就此客觀存在事實，依吾人智識經驗判斷，通常均有發生同樣損害結果之可
    能者，該行為人之行為與損害間，即有因果關係，最高法院七十六年台上字第一
    五八號判決可資參照。被告不法侵害原告之身體，既經認定，對於原告因而所受
    之損害，自應負賠償責任。
三、原告請求被告賠償費用，是否應予准許，分述如次：
  （一）醫療費部份：
        查其中長庚紀念醫院部分材料費、處置費、其他費用計四千三百五十二元，
        依原告所受傷害觀之，屬治療上之必要費用，被告亦對收據之真正不爭執，
        是應准許；祥安醫院部分，除診斷證書費三千一百元，非醫療上之支付，不
        應准許外，其餘診察費四百元、救護車費一千八百元、病患服務費五千四百
        零七元，被告對該收據之真正亦不爭執，且依原告所受傷害及各收據載明醫
        療費別，自屬治療上之必要費用，應予准許。前開醫療費用應予准許部分，
        共計一萬一千九百五十九元，應由被告賠償原告。
  （二）工作損害金一百十四萬元部分：
        原告與東欣實業股份有限公司間於八十七年間訂有僱傭契約，原告主張受傷
        後，自八十七年十月二十二日起，至同年十二月三十一日止，不能工作，有
        長庚紀念醫院及祥安醫院出具之診斷書可證；而原告原在任職，每月可得三
        萬六千餘元，亦有東欣實業股份有限公司薪資條、扣繳憑單影本各一份可證
        ，故原告以每月三萬元為標準請求被告賠償此期間內之損失，為有理由，故
        原告請求被告賠償工作損害金於七萬元之範圍內，應予准許。惟逾此部分之
        請求，因原告為十六年二月一日出生，於車禍當時已年滿七十一歲，已逾退
        休年齡，雖其仍有體力工作，然原告無法提出與僱主訂有僱傭契約至九十年
        底之證明文件，故原告請求賠償工作損害金，其超過柒萬元部份之請求，不
        應准許。
  （三）增加生活上需要部分一百十四萬元部分：
        1.原告所受之前開重傷害，目前仍昏迷不醒，日常生活無法自理，生活起居
          均須由看護照顧致增加生活所需，是原告主張被告應給付住院治療期間及
          日後看護費用，賠償此項增加生活需要費用，並請求一次給付，於法並無
          不合。原告自八十七年十月二十二日受傷時起，每月須支付二萬六千元之
          看護費用，有醫院出之收據為證，被告對祥安醫院出具之看護費用收據之
          真正亦不爭執，故原告請求被告賠償此項增加生活所需費用，於法有據。
        2.次查，原告乙○○（民國十六年二月一日生），是受損害時（八十七年十
          月二十二日）原告乙○○當時為七十一歲，依內政部統計處編列之台灣地
          區歷年居民平均餘命表統計，原告尚有餘命十二點三七年，原告請求自八
          十七年十月二十二日起，至九十年十二月三十一日止，計三年二月又十日
          所增加之看護費用，自應准許。按霍夫曼計算法扣除中間利息，原告一次
          得請求支付之金額為九十八萬一千五百三十元{（26000×14）+（26000×
          12 ×1.0000000）＋（26000×10/31＝8387）=981530}。原告請求被告賠
          償是項費用，自應准許。逾此部分之請求，則無理由，應予駁回。
  （四）精神慰藉金佰萬元部分：
        查原告因本件車禍受傷後，受有頭部腦部外傷、腦室內出血、急性水腦、第
        六、七頸椎骨折併脊髓損傷、脛骨開放性骨折、全殘等之重傷害，原告至今
        仍昏迷不醒，肉體、精神受極大痛苦，本院斟酌實際情況，及兩造之身分、
        地位，認原告請求佰萬元，自嫌過高，應予核減為壹佰萬元，方屬公允，
        逾此數額之請求，為無理由。
  （五）綜上所述，原告請求有據之金額為二百零六萬三千四百八十九元
        (981530+70000+  11959+0000000=0000000)，惟被告應負百分之四十之過失
        責任，已如前述，是被告應賠償原告之金額為八十二萬五千三百九十六元。
        從而，原告訴請被告給付八十二萬五千三百九十六元，及自起訴狀繕本送達
        以代催告之翌日（即八十七年七月二十一日）起至清償日止，按年息百分之
        五計算之利息，揆諸前開規定，自屬正當，應予准許，至於超過部分，為無
        理由，應予駁回。
四、兩造均陳明願供擔保請准宣告假執行，及准免假執行，關於原告勝訴部份，經核
    均無不合，爰分別酌定相當之擔保金額併宣告之；至原告敗訴部分，其假執行之
    聲請，因訴之駁回而失所附麗，不予准許，併予駁回。
六、據上論結，本件原告之訴為一部有理由，一部無理由，依民事訴訟法第七十九條
    但書、第三百九十條第二項、第三百九十二條，判決如主文。
中      華      民      國    八十九    年      五      月      十二    日
                                        臺灣桃園地方法院民事第二庭
~B法      官  游紅桃
右為正本，係照原本作成。
如對本判決上訴須於判決送達後廿日內向本院提出上訴狀
中      華      民      國    八十九    年      五      月     二十     日
~B法院書記官  何俞瑩


司法院資訊處製作；財團法人民間司法改革基金會備份。
